【裁判字號】    99,上訴,1221
【裁判日期】    991111
【裁判案由】    違反毒品危害防制條例等
【裁判全文】
臺灣高等法院高雄分院刑事判決        99年度上訴字第1221號
上  訴  人
即  被  告  甲○○
選任辯護人  歐陽志宏律師
上列上訴人因違反毒品危害防制條例案件，不服臺灣屏東地方法
院99年度訴字第39號中華民國99年4 月14日第一審判決（起訴案
號：臺灣屏東地方法院檢察署98年度偵字第8348號），提起上訴
，本院判決如下：
     主  文
上訴駁回。
     事  實
一、甲○○前因違反毒品危害防制條例案件，分別經本院以93年
    度上訴字第741 號判處有期徒刑8 月、4 月，應執行有期徒
    刑11月確定，以94年度上訴字第156 號判處有期徒刑10月、
    6 月，應執行有期徒刑1 年2 月確定，接續執行，於民國95
    年4 月25日縮短刑期假釋出監付保護管束，嗣又犯違反毒品
    危害防制條例案件，經本院以95年度上訴字第2125號判處有
    期徒刑1 年6 月、1 年2 月，應執行有期徒刑2 年6 月確定
    ，前開假釋因此被撤銷（尚餘殘刑6 月14日），其復於96年
    1 月21日入監執行前開殘刑及本院95年度上訴字第2125號判
    決所處之刑，嗣本院以96年度聲減字第1462號裁定就上開各
    罪均減刑2 分之1 ，並分別定應執行有期徒刑5 月、7 月、
    1 年3 月確定，嗣於97年7 月9 日因縮短刑期假釋出監付保
    護管束，至97年9 月29日保護管束期滿，視為執行完畢，仍
    不知悔改，明知甲基安非他命係毒品危害防制條例第2 條第
    2 項第2 款所明文列管之第二級毒品，不得販賣、轉讓及持
    有，竟於不詳時地，以不詳價格，向真實姓名年籍不詳、綽
    號「阿宏」之成年男子購得甲基安非他命後，竟意圖營利，
    基於販賣第二級毒品之犯意，於98年11月21日下午5 時15
    分許，其友人施建州以00-0000000號市內電話撥打甲○○所
    有之門號0000000000號行動電話，向甲○○購買新臺幣（下
    同）500 元之甲基安非他命，並要求甲○○持至施建州位於
    屏東縣萬丹鄉○○村○○路288 號之住處，甲○○予以應允
    ，嗣於當日晚上7 時許，持甲基安非他命1 包，至施建州上
    開住處之2 樓房間內，將該包甲基安非他命交予施建州，施
    建州則取出要給付給甲○○之價金500 元鈔票1 張，放在施
    建州之床鋪上，而完成毒品買賣交易，施建州隨即將其購得
    之甲基安非他命置入其所有之安非他命吸食器內，點火燒烤
    成煙霧而施用之（業經原審99年度簡字第432 號判決在案）
    ，甲○○則自床鋪上拿取上開伍佰元鈔票，置入其上衣左邊
    口袋內，之後坐在該床鋪上。嗣於同日晚上7 時30分許，警
    方據報前往施建州上開住處，經施建州父親同意入內，復徵
    得施建州同意，進入施建州上開房間內進行搜索，發現地板
    上置有上開施建州向甲○○所購買之已施用過之甲基安非他
    命1 包（驗前毛重約0.28公克，驗餘淨重0.063 公克）及施
    建州所有之上開安非他命吸食器1 個，予以查扣，警方復徵
    得甲○○同意，搜索其身體，在其上衣左側口袋內查獲前開
    販毒所得之現金500 元，另在其皮包內扣得其所有之與本案
    無關之現金1 萬2,000 元，另扣得其用以聯絡本件販毒事宜
    之上開行動電話1 具（含門號0000000000號SIM 卡壹張），
    而查知上情。
二、案經屏東縣政府警察局屏東分局移送臺灣屏東地方法院檢察
    官偵查起訴。
     理  由
甲、程序部分：
一、查證人施建州係被告是否有前開販賣第二級毒品甲基安非他
    命犯行之重要證人；且其對於被告是否有以500 元之對價販
    賣上開第二級毒品甲基安非他命1 包予伊乙節，於警詢中之
    陳述與原審審理時之陳述不同，是其於警詢中所為之陳述與
    原審審理時之供述即有前後陳述不符之情；又依證人施建州
    自陳警詢時係採取一問一答方式（見原審卷第94頁背面），
    並有其警詢筆錄在卷可佐（見警卷第16至27頁），且其於警
    詢時之供述較接近案發時點，記憶應較為清晰，憑信性甚高
    ，而當時未直接面對被告，心理較為篤定，壓力較小，較有
    可能任意性陳述，況觀以其於警詢所為關於其於查獲日向被
    告購買500 元之甲基安非他命之證述內容，與其在偵訊時所
    證堪稱一致，亦與證人鄭怡君在偵訊及原審證述情節大致相
    符，其在原審審理時復稱：警詢未遭受強暴、脅迫等不正方
    法詢問，警方亦未教導其應如何陳述（見原審卷第93、94頁
    ），堪認其當時係本於其自由意志而為供述，益徵其於原審
    審理時翻異前詞，或係因時間相隔已久，已遺忘部分案發情
    節，或係經權衡輕重，為袒護被告或恐被告對其不利等因素
    所為之託詞，憑信性甚低；故本院認證人施建州於警詢中之
    陳述，基於發見真實之需求，且為證明犯罪事實之存否為有
    必要，本院斟酌上開供述證據之取得過程並無瑕疵，且與本
    案待證事實間具有相當之關聯性，本院認其警詢筆錄符合刑
    事訴訟法第159 條之2 之情形而有證據能力。至於被告辯稱
    證人施建州在警局遭到刑求云云（見原審卷第79頁），業經
    證人施建州於原審審理時明確證稱：警方並未刑求，亦未以
    威脅、恐嚇語氣製作筆錄等語（見原審卷第93頁），衡情證
    人施建州於原審審理時已明顯表現出迴護被告之意（詳後述
    ），則其於原審審理時就此部分應無故為不實陳述之必要，
    佐以證人即施建州之妻鄭怡君亦證稱：施建州並未說有遭警
    方刑求等語（見原審卷第96頁背面），證人即承辦本案之警
    員吳榮展證稱：其並未刑求證人施建州，其僅要求施建州依
    事實陳述等語（見原審卷第97頁），足認被告空言辯稱證人
    施建州係因遭警方刑求，方為不利於伊之陳述云云，洵非可
    採。
二、證人施建州、鄭怡君於檢察官偵查中所為之陳述，既經依法
    具結，且無顯不可信之情況，依刑事訴訟法第159 條之1 第
    2 項規定自有證據能力，均得為證據。又被告另稱：證人鄭
    怡君患有精神疾病，證詞偏袒施建州，其證詞無證據能力云
    云（見原審卷第79頁背面），然證人施建州證稱：鄭怡君無
    精神問題，只是動過開腦手術，比較遲鈍，記性都可以等語
    （見原審卷第94頁背面），且證人鄭怡君至原審作證時，精
    神狀況正常，對於公訴人、辯護人及法院之問話皆能理解而
    加以應答，堪認被告所指證人鄭怡君有精神疾病云云，顯係
    其所杜撰，委無可採。至於證人鄭怡君之證詞是否實在乙節
    ，乃證明力高低之問題，與證據能力無關，併此敘明。
三、本判決以下所引用之傳聞證據，公訴人、被告及辯護人於本
    院審理時，均表示沒有意見，且未於言詞辯論終結前聲明異
    議，本院審酌上開傳聞證據作成時，並無不法之情事，認為
    適當，依刑事訴訟法第159 條之5 第2 項規定，自有證據能
    力，均得為證據。
乙、實體部分：
一、訊據上訴人即被告甲○○固供承上開門號0000000000號行動
    電話係其所使用，其於98年11月21日下午接到證人施建州之
    電話後，於當日晚上7 時許，持扣案之甲基安非他命至證人
    施建州上開住處，供證人施建州施用之事實，惟矢口否認有
    販賣第二級毒品犯行，辯稱：當天證人施建州打電話要求伊
    帶甲基安非他命去施建州住處給施建州施用，其持甲基安非
    他命至施建州住處2 樓房間後，即與施建州一起施用甲基安
    非他命，施建州沒有給伊500 元現金；施建州警詢時遭到警
    方刑求，方稱毒品係向其購買，本件係警方有意栽贓云云。
    惟查：
  (一)警方於98年11月21日晚上7 時30分許，獲報前往證人施建州
    上開住處，徵得施建州父親施鳳福同意入內後，又徵得施建
    州同意，進入2 樓施建州之房間內進行搜索時，發現被告亦
    在房間內，警方見地上置有第二級毒品甲基安非他命殘渣袋
    1 包（驗前毛重0.28公克）、安非他命吸食器1 個，隨即將
    之查扣，復徵得被告同意，搜索被告之身體，在被告上衣左
    邊口袋內查獲現金500 元，在其皮包內查扣現金1 萬2,000
    元，並查扣其使用之上開門號0000000000號行動電話1 具等
    事實，為被告所供認，且經證人即警員吳榮展於原審審理時
    證述甚詳（見原審卷第97、98頁），並有證人施建州、施鳳
    福於警詢之陳述可佐（見警卷第17、18、30、32、33頁），
    復有搜索扣押筆錄、扣押物品目錄表各2 份、查獲現場相片
    在卷可查（見警卷第38至41頁、原審卷第34至36頁），前開
    事實堪以認定。又證人施建州於警方查獲前，以扣案之其所
    有之安非他命吸食器，施用被告當天帶至其住處房間供其施
    用之第二級毒品甲基安非他命，嗣經警採尿送鑑定，結果呈
    甲基安非他命陽性反應之事實，迭經證人施建州於警詢及審
    理時坦承不諱（見警卷第18、19頁、原審卷第92頁背面、第
    93頁背面），復有施建州之尿液採證編號姓名對照表影本、
    台灣檢驗科技股份有限公司98年12月9 日編號KH2009B00000
    00號濫用藥物尿液檢驗報告、警員以臺灣尖端先進生技醫藥
    股份有限公司毒品簡易快速篩檢試劑檢驗扣案之安非他命吸
    食器之相片（檢驗結果呈安非他命陽性反應）各1 份在卷可
    佐（偵卷第39頁、原審卷第34、86頁），此部分事實，足以
    認定。
  (二)被告以上述時地以500 元之價格，販賣扣案之第二級毒品甲
    基安非他命予施建州施用之事實，業據證人施建州於查獲日
    接受警詢時證稱：其於今日下午5 時10分許，用00-0000000
    打電話給被告（0000000000）說要購買安非他命500 元，請
    被告送到住處給伊，被告於今日晚上7 時許，送500 元（1
    小包毛重約0.30公克）毒品安非他命到住家給伊，其施用之
    甲基安非他命來源，係其於98年11月21日晚上7 時許，以50
    0 元向被告購買，由被告將毒品安非他命約毛重0.3 公克送
    到住家2 樓房間內給伊等語（見警卷第18、19頁），於翌日
    接受警方詢問及檢察官偵訊時亦證稱：其有拿500 元給被告
    購買安非他命，昨天下午其用0000000 號打被告之手機0000
    000000，跟被告說晚上有沒有空，叫被告來其住處，順便帶
    500 元東西來給伊，被告知道東西是指安非他命，被告於昨
    天晚上7 時許，直接把安非他命送到其住處2 樓其房間內，
    被告進來時，其就拿500 元放在床上給被告，被告就把毒品
    放在床上，被告有收走該500 元等語（見警卷第26頁、偵卷
    第7 、8 頁），嗣於98年12月10日偵訊時復證稱：其於98年
    11月21日下午打電話給被告，要求被告至其住處，被告到達
    其住處2 樓房間，其問被告有沒有帶，被告說有帶來，其就
    將500 元放在其床上，被告亦將甲基安非他命放在床上，其
    就拿取該甲基安非他命，之後其轉身要拿吸食器，警察就進
    來了，那時床上之500 元已經不見了等情（見偵卷第28、2
    9 、30頁），前後所述堪稱一致，核與證人鄭怡君於原審審
    理時證稱：其於案發時間，目睹被告將東西交給施建州，施
    建州將500 元拿給被告，被告是從床上拿起500 元放進上衣
    口袋內等語（見原審卷第85頁背面、86頁）相符，而被告與
    施建州均稱渠等係朋友，並無仇恨糾紛（見警卷第14頁、原
    審卷第94頁背面），再者，被告自承與鄭怡君並無過節（見
    原審卷第49頁背面），證人鄭怡君則稱其與被告平常沒有聯
    絡等語（見原審卷第85頁背面），又倘其有意誣陷被告販賣
    毒品予施建州，其儘可直接指稱被告交予證人施建州之物係
    甲基安非他命，毋須屢稱其不知道該物究係何物（見偵卷第
    29頁、原審卷第85頁背面），佐以證人施建州於警詢係出於
    自由意志而為陳述，業如前述，證人鄭怡君亦稱警察並未對
    其施以強暴、脅迫，教伊如何說等語（見原審卷第96頁背面
    ），堪認證人施建州、鄭怡君應無甘冒偽證罪責，於供前具
    結後，一同虛構上情以誣陷被告之動機及必要，渠等所為證
    詞應係實情，此外並有00-0000000號市話之通聯紀錄1份 （
    顯示該電話先後於98年11月21日下午4 時32分59秒、同日下
    午5 時15分58秒打給被告使用之0000000000號）在卷可佐；
    本件被告有販賣甲基安非他命予施建州之事實，至為明顯。
  (三)本件證人施建州對於其將現金500 元放在床上後，是否有目
    睹被告將該500 元放入上衣口袋內，及其於警方查獲前是否
    已開始施用第二級毒品甲基安非他命等節，前後證詞雖有些
    許出入，然其於98年12月10日偵訊時已就此解釋稱：其將錢
    放在床上後，即轉身取其吸食器準備施用甲基安非他命，故
    未看到被告有無將該500 元取走，係因警方命被告取出身上
    之物品，被告從上衣左側口袋取出該500 元，所以在警詢時
    方稱被告將500 元放入上衣左側口袋內等語（見偵卷第28頁
    ），堪認合理可採，又其之所以在查獲翌日接受偵訊時，翻
    異前詞改稱警方查獲時，其並未開始施用甲基安非他命云云
    （見偵卷第7 頁），至原審審理時方承認當時已開始施用甲
    基安非他命（見原審卷第92頁背面），參以其前開施用毒品
    犯行，業經臺灣屏東地方法院檢察署檢察官以98年度毒偵字
    第2014號聲請簡易判決處刑，並於99年3 月15日繫屬原審（
    99年度簡字第432 號），有施建州之臺灣高等法院被告前案
    紀錄表及98年度毒偵字第2014號聲請簡易判決處刑書各1 份
    在卷可按，衡情其於偵訊時係為卸免施用毒品犯行方為前開
    辯解，嗣於原審審判期日之前，因已收到前開臺灣屏東地方
    法院檢察署檢察官聲請簡易判決處刑書，知悉其尿液經鑑定
    結果呈甲基安非他命陽性反應，罪證確鑿，方於原審坦承確
    已施用甲基安非他命，亦屬人情之常，況其於警偵訊對於其
    於98年11月21日下午打電話給被告，表示欲向被告購買500
    元甲基安非他命，被告即於當日晚上至其住處2 樓房間內，
    將扣案之甲基安非他命1 包交予伊，其亦將欲支付給被告之
    500 元現金放在床上之毒品交易過程所為之陳述則幾無二致
    ，自不能以證人施建州之陳述有前開不一之情形，遽認其全
    部證詞均不可採；再者，證人鄭怡君對於其有無目睹被告親
    手接過施建州交付之500 元及施建州施用甲基安非他命等節
    ，於偵訊及原審審理時所述雖亦不一致（見偵卷第29頁、原
    審卷第85頁背面、第86頁），然其於偵訊稱不知道施建州有
    無施用毒品，非無可能係出於迴護其丈夫施建州之動機，另
    其於偵訊時稱其目睹被告親手接過施建州交付之500 元，放
    入上衣口袋內等語（見偵卷第29頁），於原審稱其係目睹被
    告從床上拿起500 元放進上衣口袋等語（見原審卷第85頁背
    面、第86頁），雖非無出入，然其對於施建州於上開時地拿
    500 元給被告，被告之後將該500 元置入上衣口袋內之主要
    事實則係指證歷歷，再參以其於偵訊時所稱：其當時在看電
    視沒有很注意當時情況等語（見原審卷第29頁），其就此部
    分陳述有些微出入，尚屬合理，亦難以其證詞有前述出入，
    逕認其全部證詞均非實情，附此敘明。
  (四)至於證人施建州於原審審理時雖改稱：其於查獲當天打電話
    要求被告至其住處，被告到達其住處後，其問被告身上有無
    毒品，被告就拿出扣案之毒品，其開口跟被告要毒品，其想
    每次都跟被告要毒品，不好意思一直沒付錢，所以主動拿50
    0 元給被告云云（見原審卷第93頁背面、第94頁背面），非
    但與其警偵訊所為前開證詞大相逕庭，而被告於歷次訊問時
    均否認查獲當天證人施建州曾將扣案之500 元交予伊乙事，
    並稱警方在其上衣口袋內查扣之500 元係其至加油站加油所
    找零錢云云（見警卷第13頁、偵卷第12、31頁），亦與證人
    施建州於原審所證迥異，證人施建州於原審審理時之前開證
    詞是否屬實，顯有疑義；又證人施建州於原審審理時明確陳
    稱其於警偵訊所言屬實，警方製作筆錄時，並未對其有強暴
    、脅迫、恐嚇或命其如何陳述之行為等語（見原審卷第92至
    94頁），堪認其接受警偵訊時係出於自由意志而為陳述，再
    經公訴人數次聲請原審提示其警偵訊筆錄供其閱覽，質疑其
    所述何以與警偵訊所證不同，其亦未曾表示該些筆錄之記載
    與其當時所陳不同，甚至表示其當時確實有這樣說（見原審
    卷第92至94頁），足見其於警偵訊確有為警偵訊筆錄所記載
    之前述不利於被告之證詞無誤，則其既稱於警偵訊並未說謊
    ，卻對於其在警偵訊及原審審理中之前後證詞何以大相逕庭
    始終未能作合理之解釋，自非合理；況依其前開證詞，堪認
    被告事前對於其要還500 元給被告乙事毫不知情，然被告竟
    於證人施建州將500 元放在床上，且未告知該500 元之用途
    之情況下，未加詢問即逕自將該500 元取走並據為己有（見
    原審卷第93頁背面、第94頁背面），顯有違常情，況且證人
    施建州於原審既稱其於查獲當天打電話給被告時，並未提到
    毒品等語（見原審卷第94頁背面），然其於被告至其住處後
    貿然提出索討毒品之要求，被告竟然剛好有攜帶甲基安非他
    命，亦難認合於常情；綜上，證人施建州於原審所為前開證
    詞顯與事實不符，為事後迴護被告之詞，尚難採為有利於被
    告之認定。
  (五)況觀諸被告所為歷次辯解，其於98年11月22日警詢時辯稱：
    「我去施建州家找他聊天，我不知道施建州遭警方查獲之毒
    品安非他命是向何人購買」、「我有吸食毒品安非他命及海
    洛因之習慣，最後1 次是98年11月21日12時30分許，在潮州
    鎮永春里悟空廟廁所內吸食安非他命，海洛因最後1 次是在
    98年11月21日15時許，在潮州鎮永春里悟空廟廁所內吸食」
    云云（見警卷第7 、9 頁），於同日偵訊時稱：「我昨天沒
    有賣或給毒品給施建州，昨天他打2 、3 通電話叫我過去他
    家，他電話中沒有告訴我要做何事，... 我有看到他在旁邊
    正要用水車吸食，但警察衝進來時，我不知道他有無吸食安
    非他命，我坐在他旁邊，不確定他有無吸食」、「我最後1
    次吸食海洛因之時間是11月21日早上快接近中午，是在潮州
    鎮永春里的悟空廟的廁所內吸，我昨天沒有吸安非他命，最
    後1 次吸安非他命時間大約在11月20日晚上7 、8 點也是在
    前開廟裡吸食」云云（見偵卷第10、11頁），於同日檢察官
    聲請羈押接受原審訊問時辯稱：「是施建州找我過去的，他
    找我也沒有做什麼事情，他叫我快點，我也不知道什麼事情
    ，我進去2 樓房間時，他在睡覺。我去房間時沒有拿東西給
    施建州....是我叫他起床的，起來後我們就在說話，後來我
    們就坐在床上，然後就一起施用毒品」、「我最後1 次吸食
    海洛因及安非他命是在昨天」云云（見原審98年度聲羈字第
    290 號卷第4 頁背面至第5 頁背面），於98年12月10日偵訊
    時辯稱：「那天施建州打電話叫我去他家，到他家吸食他持
    有的毒品，我們正在2 樓要吸食時警察就來，... （查獲當
    天毒品是施建州的？）是。... （查獲當時，你們是否已在
    吸食？）還沒有吸食」云云（見偵卷第31頁），於原審99年
    1 月18日訊問時辯稱：「98年11月21日晚上7 點半我沒有販
    賣毒品給施建州，警方查扣的那包甲基安非他命是我帶去的
    ，那包毒品是我的，我們一起施用，我是無償給他施用，我
    承認轉讓，他沒有給我錢，當天是他打電話叫我過去找他，
    有叫我拿毒品過去給他施用」云云（見原審卷第24頁正反面
    ），於原審準備程序辯稱：「98年11月21是施建州打電話叫
    我拿甲基安非他命過去一起施用，我答應他，查獲前我們已
    經開始一起施用了，我當時也有施用，... 警方查獲時，我
    們正在吸食」云云（見原審卷第49頁背面）。細加核對結果
    ，被告對於扣案之甲基安非他命原係何人所有乙節，先稱不
    知道，又改稱係證人施建州所有，復改稱係其帶去證人施建
    州住處，再被告於98年11月22日警偵訊所為關於其最後1 次
    施用甲基安非他命之時間、地點，警方查獲前，其是否與證
    人施建州一起施用甲基安非他命等節所為辯解，與其之後歷
    次接受訊問時所述亦非一致，另其對於案發當天證人施建州
    打電話給伊之對話內容，先稱證人施建州沒有告知要求伊前
    往施建州住處之原因，又改稱係邀伊至施建州住處施用施建
    州之毒品，嗣後復改稱施建州要求伊帶毒品過去云云，前後
    辯解顯有諸多不一致之處，足見其辯解應非實情，純屬卸責
    之詞。再關於被告於原審辯稱其被查獲前，係與證人施建州
    一起施用甲基安非他命部分，亦與於原審審理時翻異前詞迴
    護被告之證人施建州所證僅有其1 人施用毒品等語不符（見
    原審卷第92頁背面、第94頁），又被告於原審準備程序辯稱
    ：其與施建州被查獲前，已經將第二級毒品甲基安非他命放
    進玻璃球內，亦已點火，其已吸食點火產生之白煙，警察查
    獲時渠等正在吸食云云（見原審卷第49頁背面），與證人吳
    榮展於原審證稱：其進入房間時，施建州已經施用毒品完畢
    ，其沒有看到施建州在施用，只有在現場發現吸食器及甲基
    安非他命殘渣袋等情（見原審卷第97頁正反面）顯非一致，
    再依證人吳榮展於原審所證及卷附相片所示查獲現場情況，
    可知警方進入施建州上開房間時，證人施建州坐在床鋪上靠
    桌子那側，被告係坐在該床另一側、離床尾較遠處，而扣案
    之安非他命吸食器當時係置於上開桌子與施建州所在位置中
    間之地板上，裝有扣案之毒品甲基安非他命1 包之鐵盒係放
    在距離吸食器不遠處之地板上等情（見原審卷第97頁背面、
    第98頁、第34頁下方相片），被告對於證人吳榮展此部分證
    詞亦未表示任何意見（見原審卷第98頁），則依前述警方查
    獲時扣案之安非他命吸食器及甲基安非他命之擺放位置及被
    告、施建州2 人當時所處位置，足見被告於原審準備程序所
    辯警方進來時，其與證人施建州正一起以扣案之吸食器施用
    甲基安非他命云云顯非實情，委無可採。
  (六)至於被告之原審辯護人另聲請原審鑑定扣案之500 元鈔票有
    無證人施建州之指紋，勘驗扣案之第二級毒品甲基安非他命
    有無施用過之痕跡（見原審卷第59頁）、被告聲請原審調萬
    丹派出所於98年11月21日晚上10時後之監視錄影帶（見原審
    卷第79頁）部分，然查，本件查扣之500 元鈔票業已於警局
    辦理繳交入庫時，與一般入庫款項混同，並非以原扣押贓款
    入庫保管，故以無從辨識原物等情，業經臺灣屏東地方法院
    檢察署函覆原審，有該署99年2 月26日屏檢泰月98偵8348字
    第5570號回函1 份在卷可稽（見原審卷第57頁），另萬丹派
    出所內並未裝設監視器之事實，亦經原審詢問該所警員無誤
    ，有原審99年3 月12日公務電話紀錄1 份附卷可憑（見原審
    卷第82頁），被告及辯護人所為前開聲請顯然無從調查；再
    如前所述，證人施建州於警詢及原審已明確陳稱其已施用扣
    案之甲基安非他命，並有其尿液鑑定結果可證，則扣案之甲
    基安非他命確有被施用過一節應無疑義，況扣案之甲基安非
    他命縱有被人施用過之痕跡，亦無法證明究係證人施建州1
    人施用，或係被告與施建州一同施用，是以辯護人此部分聲
    請顯無調查之必要，附此敘明。
  (七)末按毒品危害防制條例所規定之販賣毒品罪，雖未明示「營
    利之意圖」為其犯罪構成要件，然「販賣」一語，在文義解
    釋上當然已寓含有買賤賣貴，而從中取利之意思存在。且從
    商業交易原理與一般社會觀念而言，販賣行為在通常情形下
    ，仍係以牟取利益為其活動之主要誘因與目的。又政府為杜
    絕毒品氾濫，毒害人民甚深，再三宣導民眾遠離毒品、媒體
    報導既深且廣，對於禁絕毒品之政策，應為大眾所熟悉。再
    政府對於查緝施用、轉讓及販賣毒品無不嚴格執行，且販賣
    毒品罪係重罪，若無利可圖，衡情一般持有毒品者，當不致
    輕易將持有之毒品交付他人。況販賣毒品乃違法行為，非可
    公然為之，且有其獨特之販售路線及管道，亦無公定之價格
    ，復可任意增減其分裝之數量，而每次買賣之價量，亦可能
    隨時依市場貨源之供需情形、交易雙方之關係深淺、資力、
    對行情之認知、查緝是否嚴緊，及購買者被查獲時供述購買
    對象之可能性風險評估等諸般事由，而異其標準，非可一概
    而論，是販賣之利得除經坦承犯行或價量俱臻明確外，委難
    查得實情，販賣之人從價差或量差中牟利方式雖異，其意圖
    營利之非法販賣行為則一；故本件雖無法得知被告販賣甲基
    安非他命之利得，然倘其無利可圖，當不可能甘冒被供出來
    源或被檢警查緝法辦之風險，而平價或低價販賣甲基安非他
    命予證人施建州之理，堪認被告顯有藉販賣甲基安非他命予
    證人施建州以牟利之意圖，至為明顯。綜上所述，被告所辯
    上情，無非卸責之詞，不足採信。本件事證明確，被告之犯
    行，堪以認定。
二、按甲基安非他命係毒品危害防制條例第2 條第2 項第2 款所
    明定之第二級毒品，不得持有、轉讓及販賣。核被告所為係
    犯毒品危害防制條例第4 條第2 項之販賣第二級毒品罪。又
    被告持有第二級毒品甲基安非他命之低度行為，為其後販賣
    之高度行為所吸收，不另論罪。查被告前有如事實欄所示之
    科刑及執行情形，有臺灣屏東地方法院檢察署刑案資料查註
    紀錄表、臺灣高等法院被告前案紀錄表各1 份附卷足憑，其
    於刑之執行完畢後5 年內，故意再犯本件有期徒刑以上之上
    開3 罪，均為累犯，是除其所犯販賣第二級毒品法定刑為無
    期徒刑部分依法不得加重外，其餘均應依刑法第47條第1 項
    加重其刑。次查同為販賣毒品之人，其原因動機不一，犯罪
    情節未必盡同，雖有大盤毒梟者，然亦有中、小盤之分，甚
    至僅係吸毒者為求互通有無而有償轉讓，各販賣行為所造成
    危害社會之程度自屬有異，而販賣第二級毒品之法定最低本
    刑為7 年以上有期徒刑，本院考量被告被查獲之販賣第二級
    毒品犯行僅1 次，販售之對象僅有1 人，所販賣之數量甚微
    、所得僅500 元，散播毒品之範圍有限，縱量處最低法定刑
    度有期徒刑7 年，猶屬過重，法重情輕，犯罪情狀，尚非不
    可憫恕，爰依刑法第59條規定酌減其刑，並依法先加後減之
    。
三、原審因而適用毒品危害防制條例第4 條第2 項、第18條第1
    項前段，第19條第1 項、刑法第11條、第47條第1 項、第59
    條規定，並審酌被告販賣甲基安非他命，危害社會至鉅，犯
    後未能坦承犯行，惟念其販賣之甲基安非他命之對象僅為同
    1 人，數量皆甚微，販毒所得僅有500 元，獲利非豐，與大
    盤交易之毒販有別，暨其犯罪動機、目的、手段及其素行、
    品行等一切情狀，量處有期徒刑4 年，以資懲儆。並認扣案
    之白色晶體1 包（毛重0.28公克），經送鑑驗結果，確含第
    二級毒品甲基安非他命成分（驗餘淨重0.063 公克），業如
    前述，為查獲之毒品，應依毒品危害防制條例第18條第1 項
    前段規定諭知沒收銷燬，而其上之包裝袋應殘留有些微毒品
    ，客觀上無法析離，且無析離之實益，應視同毒品併予宣告
    沒收銷燬，至於送驗耗損部分因已滅失，爰不另宣告沒收銷
    燬。又扣案之行動電話1 支（含門號0000000000號SIM 卡1
    張），為被告所有，業據其陳明在卷（見原審卷第101 頁）
    ，且係供其犯事實欄一、(三)所示販賣第二級毒品罪聯繫所用
    之物，另其販賣毒品所得之財物500 元，均應依毒品危害條
    例第19條第1 項規定於所犯之罪項下宣告沒收。至於警方所
    查扣之安非他命吸食器1 個，係證人施建州所有用以施用甲
    基安非他命之物，業據證人施建州及被告陳明在卷（見警卷
    第6 、17頁），另扣案之現金1 萬2,000 元，被告辯稱係其
    向妹妹借得（見偵卷第11頁），尚無法證明此款項亦係被告
    販賣毒品所得，既均與本案無直接關聯性，爰均不為沒收之
    諭知。經核原審此部分判決認事用法並無不合，量刑亦屬適
    度，被告上訴意旨，仍執前詞，否認犯罪，指摘原審此部分
    判決不當，為無理由，應予駁回。
四、原審另犯轉讓禁藥罪部分，業經原審判刑確定在案，本院不
    予論列，併此明。
據上論斷，應依刑事訴訟法第368條，判決如主文。
本案經檢察官蔡國禎到庭執行職務。
中    華    民    國    99    年    11    月    11    日
                  刑事第七庭    審判長法  官 莊飛宗
                                      法  官 蔡廣昇
                                      法  官 謝宏宗
以上正本證明與原本無異。
如不服本判決應於收受本判決後10日內向本院提出上訴書狀，其
未敘述上訴理由者，並得於提起上訴後10日內向本院補提理由書
狀（均須按他造當事人之人數附繕本）「切勿逕送上級法院」。
中    華    民    國    99    年    11    月    12    日
                                      書記官 蘇恒仁
附錄本判決論罪科刑法條：
毒品危害防制條例第4條第2項
製造、運輸、販賣第二級毒品者，處無期徒刑或7 年以上有期徒
刑，得併科新臺幣1 千萬元以下罰金。

司法院資訊處製作；財團法人民間司法改革基金會備份。
